臺灣臺北地方法院刑事判決　　　　　　100年度交易字第118號
公　訴　人　臺灣臺北地方法院檢察署檢察官
被　　　告　趙宜靖
上列被告因公共危險等案件，經檢察官提起公訴（一百年度調偵
字第一四八號），本院判決如下：
    主    文
趙宜靖服用酒類，不能安全駕駛動力交通工具而駕駛，處罰金新
臺幣陸萬元，如易服勞役，以新臺幣壹仟元折算壹日；又因過失
傷害人，處有期徒刑月，如易科罰金，以新臺幣壹仟元折算壹
日。
    犯罪事實
一、趙宜靖明知飲酒後不得駕駛動力交通工具，於民國九十九年
    七月十七日晚間六時三十分許，在新北市新店區（改制前為
    臺北縣新店市，下同）中華路之揚子江川菜館餐廳，與友人
    飲用啤酒約二瓶後，已達不能安全駕駛動力交通工具之程度
    ，仍於同日晚間十時三十分許，騎乘車牌號碼為ＤＺＤ—３
    １３號機車，駛離該餐廳並沿新北市○○區○○路往三峽區
    方向行駛。於當日晚間十時五十分許，途經該路一段七十七
    號碧安加油站前時，原應注意車前狀況，隨時採取必要之安
    全措施，依當時情形，係屬夜間有照明、天候晴、柏油路面
    乾燥、無缺陷、無障礙物、視距良好，無不能注意情事，竟
    仍疏於注意，自後方追撞同方向前側由于蘇英（被訴過失傷
    害罪嫌部分另經臺灣臺北地方法院檢察署檢察官為不起訴處
    分）騎乘車牌號碼為ＰＵＳ—１４８號機車，致于蘇英倒地
    受有左第三、四、五肋骨之骨折、鎖骨閉鎖性骨折、閉鎖性
    一個或多個腳趾骨骨折、趾部開放性傷口、胸部挫傷等傷勢
    ，趙宜靖亦倒地受傷。經警據報前來處理，而趙宜靖於警方
    人員到場處理時，在警方人員尚不知何人肇事之際，即當場
    承認其為肇事人，並接受裁判。後經警將趙宜靖及于蘇英送
    醫，經抽血檢驗趙宜靖血液中酒精濃度達二七七點六ＭＧ／
    ＤＬ（換算呼氣酒精濃度為一點三八ＭＧ／Ｌ）。
二、案經于蘇英訴由臺北縣政府警察局新店分局（即改制後之新
    北市政府警察局新店分局）報告臺灣臺北地方法院檢察署檢
    察官偵查起訴。
    理    由
一、訊據被告趙宜靖對於有前述酒後駕車並與告訴人于蘇英發生
    車禍一情固予承認，惟矢口否認有何過失傷害之情，辯稱係
    告訴人騎車追撞其，並非其撞告訴人云云。經查：
  (一)服用酒類不能安全駕駛部分：被告對有於九十九年七月十七
    日晚間六時三十分許，在新北市○○區○○路之揚子江川菜
    館餐廳，與友人飲用啤酒約二瓶後，已達不能安全駕駛動力
    交通工具之程度，仍於同日晚間十時三十分許，騎乘車牌號
    碼為ＤＺＤ—３１３號機車，駛離該餐廳並沿新北市○○區
    ○○路往三峽區方向行駛，後於當日晚間十時五十分許，途
    經該路一段七十七號碧安加油站前，與告訴人發生車禍一情
    ，於本院審理中已自白不諱（見本院一百年四月十八日審判
    筆錄第十二頁），核與證人即告訴人證述有與被告在前揭時
    地發生車禍一情相符（見本院前揭審判筆錄第五頁至第六頁
    ），並有財團法人佛教慈濟醫院臺北分院檢驗科藥物濃度檢
    驗報告、臺北縣政府警察局新店分局刑法第一百八十五條之
    三案件測試觀察紀錄表、汽車駕駛人酒後生理協調平衡檢測
    紀錄卡各一份在卷可資佐證，足認被告於本院出於任意性之
    自白與事實相符，是此部分被告犯行已堪認定。
  (二)過失傷害部分：
  1.本件被告確有於前述時地與騎乘車牌號碼為ＰＵＳ—１４８
    號機車之告訴人發生車禍，告訴人並因而受有左第三、四、
    五肋骨之骨折、鎖骨閉鎖性骨折、閉鎖性一個或多個腳趾骨
    骨折、趾部開放性傷口、胸部挫傷等傷勢一情，業據證人即
    告訴人證述當日晚間有於前述時地與被告發生車禍並因此受
    傷等語明確（見本院前揭審判筆錄第五頁至第六頁），並有
    告訴人之九十九年七月十八日財團法人佛教慈濟醫院臺北分
    院診斷證明書一份在卷可證（見臺灣臺北地方法院檢察署九
    十九年度偵字第一八一四三號卷第三十二頁），被告對此同
    予承認（見本院一百年三月十四日準備程序筆錄第三頁），
    此情已足認定。
  2.本件車禍之發生，係因被告所騎乘之ＤＺＤ—３１３號機車
    自後追撞告訴人所騎乘之ＰＵＳ—１４８號機車一情，業據
    證人即告訴人結證稱當時其騎車過碧潭橋，停在紅綠燈前面
    ，紅綠燈啟動沒有多久，便感覺到後輪被人由右後方撞上來
    等語明確（見本院前揭審判筆錄第五頁至第六頁）。被告雖
    辯稱係告訴人追撞其，並非其撞告訴人云云，然證人即當時
    被告所搭載於後之王新禾於本院審理中證稱當時發生擦撞之
    另一部車（按：指告訴人之機車）在渠等前方十來公尺等語
    ，且其並不清楚如何發生車禍等語（見本院前揭審判筆錄第
    三頁至第四頁），衡情，證人王新禾既為被告所搭載於後，
    倘本件係告訴人追撞被告，在被告後方乘坐之證人王新禾對
    於車禍發生之經過，當能清楚知悉而非不清楚；徵諸依證人
    王新禾所述，事發時與被告發生擦撞之告訴人前揭機車，係
    倒在被告前方十來公尺，足認應係被告追撞告訴人而非告訴
    人追撞被告，否則告訴人之機車當無會在被告前方十來公尺
    倒下之理。是本件確係被告所騎乘之前揭機車自後追撞告訴
    人所騎乘之前揭機車一情，同堪認定，被告辯稱係告訴人追
    撞其，而非其追撞告訴人云云，並不足採。
  3.又按汽車行駛時，駕駛人應注意車前狀況，並隨時採取必要
    之安全措施，道路交通安全規則第九十四條第三項定有明文
    ，被告為領有合格駕駛執照之人，對此當無不知之理；而本
    件事發時，係屬夜間有照明、天候晴、柏油路面乾燥、無缺
    陷、無障礙物、視距良好等情，有道路交通事故調查報告表
    一份在卷可參（見前揭偵卷第三十五頁），足認被告當時並
    無不能注意之情事，此情復堪認定。是本件被告應注意、能
    注意而未予注意，自後追撞告訴人前揭機車，並進而導致告
    訴人受有前述傷勢，其有過失甚明。
  4.綜上所述，本件被告過失傷害部分之事證明確，被告犯行同
    堪認定，其所辯並不足採。
二、核被告所為，係犯刑法第一百八十五條之三及刑法第二百八
    十四條第一項前段之過失傷害罪。被告於肇事後，在有偵查
    犯罪權限之公務員不知何人犯罪前，向據報前來處理之警員
    坦承肇事，並接受裁判之情，有道路交通事故肇事人自首情
    形紀錄表一紙附卷可參，足認被告係對於未發覺之過失傷害
    罪自首而受裁判，爰依刑法第六十二條前段之規定，就過失
    傷害罪部分減輕其刑，又就過失傷害罪部分，係駕駛汽車並
    酒醉駕車所致，是就過失傷害罪部分，應依道路交通管理處
    罰條例第八十六條第一項之規定，加重其刑，並與前述自首
    減輕部分，依刑法第七十一條第一項之規定，先加後減之。
    被告所犯二罪間，犯意各別，行為互殊，應予分論併罰。爰
    審酌被告犯罪所生之損害程度、未與告訴人達成和解及其他
    一切情狀，分別量處如主文所示之刑，並諭知易服勞役及易
    科罰金之折算標準，以示懲儆。
據上論斷，應依刑事訴訟法第二百九十九條第一項，道路交通管
理處罰條例第八十六條第一項，刑法第一百八十五條之三，刑法
第二百八十四條第一項前段、第六十二條、第四十一條第一項、
第四十二條第三項，刑法施行法第一條之一，判決如主文。
本案經檢察官黃碧玉到庭執行職務。
中    華    民    國   100    年    4     月    28    日
                  交通法庭    法  官    吳冠霆
以上正本證明與原本無異。
如不服本判決應於收受送達後10日內向本院提出上訴書狀，並應
敘述具體理由；其未敘述上訴理由者，應於上訴期間屆滿後20日
內向本院補提理由書（均須按他造當事人之人數附繕本）「切勿
逕送上級法院」。告訴人或被害人如對於本判決不服者，應具備
理由請求檢察官上訴，其上訴期間之計算係以檢察官收受判決正
本之日期為準。
                              書記官    王祥鑫
中    華    民    國   100    年    4     月    28    日
附錄法條：
中華民國刑法第284條
（過失傷害罪）
因過失傷害人者，處 6 月以下有期徒刑、拘役或 5 百元以下罰
金，致重傷者，處 1 年以下有期徒刑、拘役或 5 百元以下罰金
。
從事業務之人，因業務上之過失傷害人者，處 1 年以下有期徒
刑、拘役或 1 千元以下罰金，致重傷者，處 3 年以下有期徒刑
、拘役或 2 千元以下罰金。
中華民國刑法第185條之3
服用毒品、麻醉藥品、酒類或其他相類之物，不能安全駕駛動力
交通工具而駕駛者，處 1 年以下有期徒刑、拘役或科或併科 15
萬元以下罰金。